臺灣臺南地方法院臺南簡易庭民事判決
109年度南簡字第804號
原      告  吳莉玲  

被      告  李峻傑  
上列當事人間請求確認本票債權不存在事件，經本院於民國110
年3月5日言詞辯論終結，判決如下：
    主      文
確認被告持有原告所簽發如附表所示之本票對原告之本票債權不
存在。
訴訟費用新臺幣5,400元由被告負擔。　　　　
    事實及理由
一、原告起訴主張：
㈠、被告持有以原告為發票人，發票日為民國109年2月10日、票
    面金額為新臺幣（下同）50萬元之本票1紙（下稱系爭本票
    ），聲請鈞院裁定准予強制執行。然系爭本票乃被告以強制
    、詐騙、威脅等方式，逼迫原告簽發者，且向被告借款之人
    乃訴外人何正春，並非原告，故系爭本票所示之債權並不存
    在。
㈡、本件是因為被告有在做私人的放款事業，原告的友人何正春
    之前缺錢，故原告介紹訴外人何正春與被告認識，由訴外人
    何正春向被告借款50萬元，被告借錢給訴外人何正春時，還
    跟訴外人何正春約定借款50萬元本金的一個月利息是1萬元
    ，故被告交付借款給訴外人何正春時就已先預扣一個月的利
    息，所以被告是交付借款49萬元給訴外人何正春，但被告是
    用現金或匯款的方式，原告不知道。訴外人何正春是原告以
    前的台新銀行同事，訴外人何正春是在做現金卡申辦業務的
    ，而原告是做汽車貸款業務的。借款後，訴外人何正春都有
    支付高額的利息給被告，利息都是被告在收，原告一毛錢也
    沒有拿到，原告也沒有賺取介紹費。後來109年2月起，訴外
    人何正春跑去大陸，109年2月後，他就沒有再繼續支付每月
    利息1萬元給被告，所以被告就一直叫原告還錢。但原告只
    是仲介人，並沒有賺取任何仲介費，本件借款也沒有設定擔
    保。之後被告就一直騷擾原告，例如半夜打電話給原告、傳
    LINE、還跟原告的主管（和潤公司）說這筆錢是原告借款的
    云云，但借款人確實是訴外人何正春，不是原告，原告完全
    沒有收到過被告所稱的現金或匯款50萬元（或49萬元），原
    告帳戶內完全沒有這筆錢的匯款入帳，原告更不曾給過被告
    任何利息錢，被告也無法提出證據證明。
㈢、後來被告還透過兩造共同的朋友即證人甲○○來跟原告說，請
    原告簽發一張本票，被告只是要一個保障，並不會真的去提
    示或聲請強制執行，原告信以為真，才會簽發系爭本票，所
    以原告主張被告的行為是詐欺等語。
㈣、聲明：
①、確認被告持有原告所簽發如附表所示之本票對原告之本票債
    權不存在。
二、被告答辯略以：
㈠、否認有原告所稱的詐欺及脅迫的行為。
㈡、原告簽發系爭本票是交給兩造的朋友即證人甲○○，再由甲○○
    拿到被告公司交給被告的，被告公司名稱是義大車業，是獨
    資商號，負責人就是被告，地址為臺南市○○區○○路○段000號
    。本件一開始是被告借款50萬元給原告，被告有交付50萬元
    借款給原告，被告是用匯款的方式匯50萬元給原告，被告是
    用自己名下的國泰世華銀行帳戶匯款到原告名下的帳戶，被
    告的帳戶帳號將再具狀陳報。原告向被告借錢時，兩造是朋
    友關係，但有商業往來，因為被告是開中古車行，而原告是
    和潤公司的放貸人員。被告借款給原告時，原本沒有約定利
    息，是後來原告自己說要給被告利息，原告就自己給了被告
    四期的利息錢，以每月為一期，原告給的前二期利息各為80
    00元，後二期利息各為1萬元。
㈢、被告匯款50萬元給原告的證據，現在提不出來了。是何時匯
    款的，因為時間太久了，被告也忘記了。被告找不到50萬元
    匯款的單據，被告主張應以系爭本票作為認定原告有借款事
    實之證據。
㈣、被告是直接借款給原告的，至於原告之後是否將50萬元轉借
    或轉交給其他人，被告都不知情，原告所稱的訴外人何正春
    ，被告也不認識。原告可以找出訴外人何正春來出庭作證等
    語。
㈤、聲明：
①、原告之訴駁回。
三、本院得心證之理由：
㈠、按確認法律關係之訴，非原告有即受確認判決之法律上利益
    者，不得提起之，民事訴訟法第247條第1項前段定有明文。
    該條所謂即受確認判決之法律上利益，係指因法律關係之存
    否不明確，致原告在私法上之地位有受侵害之危險，而此項
    危險得以對於被告之確認判決除去之者而言。本件被告已取
    得本院109年度司票字第1108 號民事裁定（下稱系爭本票裁
    定）准予強制執行，原告應負發票人責任，惟原告就系爭本
    票之債權存在與否有爭執，顯有排除負擔票據責任危險必要
    ，是以應認原告有即受確認判決之法律上利益。
㈡、又按票據為無因證券，票據債權人就其取得票據之原因，固
    不負證明之責任，惟執票人如主張票據係發票人向其借款而
    簽發交付，而發票人抗辯未收受借款，消費借貸並未成立，
    則就借款已交付之事實，自應由執票人負舉證責任（最高法
    院89年台上字第85號判決意旨參照）。次按消費借貸為要物
    契約，因金錢或其他代替物之交付而生效力，故利息先扣之
    消費借貸，其貸與之本金額應以利息預扣後實際交付借用人
    之金額為準，該預扣利息部分，既未實際交付借用人，自不
    成立金錢借貸。如當事人間就是否已實際交付之事實有爭執
    ，應由主張已為交付之貸與人負舉證責任（最高法院88年度
    台上字第1346號、87年度台上字第1682號判決意旨參照）。
㈢、本件原告主張系爭本票雖確為其所簽發，惟原告並非借款人
    ，原告也完全沒有受領50萬元（或49萬元)現金或匯款等情
    ，而被告則抗辯：原告簽發系爭本票面額50萬元之原因，乃
    原告直接向被告借款，被告也是直接交付借款給原告等語。
    是以，依被告所辯，原告係基於借款之原因而簽發並交付系
    爭本票予被告，則揆諸上揭最高法院判決意旨，自應由被告
    先就兩造業已成立消費借貸之合意、以及被告確有交付借款
    50萬元予原告等節先負舉證之責任。然查，被告僅稱：被告
    匯款50萬元給原告的證據，現在提不出來了。是何時匯款的
    ，因為時間太久了，被告也忘記了等語（本院卷第42頁筆錄
    ），惟按50萬元並非微小數額，如若被告確有匯款或交付現
    金，衡諸常情事理，當無找不到匯款單據或提領現金後交付
    予原告之任何證據；況被告並不否認其經營中古車行同時兼
    做放款營利之事業，是則依其職業內容，時有金流出入之需
    要，當無可能毫不保留任何證據資料；再者，依被告所述，
    系爭50萬元借款乃108年下半年所發生之事，有收過利息4期
    （4個月），利息是付到109年2月間，是則，距離本件原告1
    09年6月5日起訴日，顯屬近期之事，故被告辯稱：時間太久
    了，被告忘記了云云，與情理有悖，難以採認。
四、綜上所述，原告請求確認被告持有之系爭本票對原告之本票
    債權不存在，為有理由，應予准許。
五、末按法院為終局判決時，應依職權為訴訟費用之裁判，民事
    訴訟法第87條第1項定有明文。本判決係就民事訴訟法第427
    條第2項第6款所定訴訟適用簡易程序所為被告敗訴之判決，
    依同法第389條第1項第3款之規定，固應依職權宣告假執行
    ，惟係屬確認判決，性質上並不適於假執行，故爰不併為准
    予假執行宣告，附此敘明。
六、本件事證已臻明確，兩造其餘的攻擊防禦方法及訴訟資料經
    本院斟酌後，核與判決結果不生影響，爰不逐一論列，併此
    敘明。
七、訴訟費用負擔之依據：民事訴訟法第78條、第87條第1項。
中　　華　　民　　國　　110 　年　　3 　　月　　23　　日
            臺灣臺南地方法院臺南簡易庭
                              法  官  吳金芳
以上正本證明與原本無異。
如不服本判決，應於判決送達後20日內，向本院提出上訴狀並表
明上訴理由（須附繕本），如於本判決宣示後送達前提起上訴者
，應於判決送達後20日內補提上訴理由書（須附繕本）。如委任
律師提起上訴者，應一併繳納上訴審裁判費。
中　　華　　民　　國　　110 　年　　3 　　月　　23　　日
                              書記官  李崇文

附表：                                     編號 發   票   日 票面金額(新臺幣) 到期日 利息起算日(即提示日) 票據號碼 1 109年2月10日 500,000元 未載 109年3月10日 WG0000000